【裁判字號】    95,訴,370
【裁判日期】    951017
【裁判案由】    建築法
【裁判全文】
臺中高等行政法院判決
                                    95年度訴字第00370號
                              .
原      告  欣典廣告有限公司
代  表  人  甲○○
被      告  臺中縣政府
代  表  人  乙○○
訴訟代理人  丙○○
上列當事人間因建築法事件，原告不服內政部中華民國95年7月6
日台內訴字第0950044786號訴願決定，提起行政訴訟。本院判決
如下︰
    主  文
原告之訴駁回。
訴訟費用由原告負擔。
    事  實
一、事實概要：緣交通部臺灣區○道○○○路局中區工程處（下
    稱高公局中區工程處）於民國（下同）94年11月7日查獲位
    於台中縣神岡鄉○○○段後壁厝小段18-336地號土地即國道
    一號164K+870北上側路權外約10公尺處設置T型鐵柱廣告招
    牌，乃以94年11月10日中工苗字第09400124601號函，報請
    被告處理。被告認原告擅自樹立廣告，違反建築法第97條之
    3規定，乃依同法第95條之3規定，以94年12月28日府工使字
    第09403122041號處分書裁處原告新臺幣（下同）4萬元罰鍰
    ，並限於20日內自行拆除所樹立廣告物，屆期仍未自行拆除
    者，連續處罰。原告不服，提起訴願，遭決定駁回，遂提起
    行政訴訟。
二、兩造聲明：
    (一)原告聲明求為判決：訴願決定及原處分均撤銷。
    (二)被告聲明求為判決：駁回原告之訴。
三、兩造陳述：
    (一)原告主張：
      原告經合法通知，未於言詞辯論期日到場，據其書狀意旨
      略以：原告固然建築廣告看板於國道一號164K+870北上側
      路權外約10公尺處，惟於94年7月海棠颱風侵襲時，廣告
      物已受損並經拆除完畢，且嗣因原告積欠訴外人蔡俊廷款
      項尚未清償，故於94年8月30日讓渡該看板予蔡俊廷，則
      於讓渡後廣告物樹立事，原告自無從插手，依法應無處罰
      原告之依據。
    (二)被告答辯：
      本案之受處分人係由被告依據高公局中區工程處之查報表
      辦理，原告所陳顯為規避之辭，且依據原告所附讓渡書所
      載內容，原告另案坐落臺中縣神岡鄉○○○段後壁厝小段
      667-3地號土地上之違規廣告物（即國道一號166K+590南
      下側）亦於受處分後以同樣理由提起行政訴訟，案經大院
      95年度訴字第00207號判決駁回在案。
    理  由
一、原告經合法通知未於言詞辯論期日到場，核無民事訴訟法第
    386條所列各款之情形，爰依被告之聲請，由其一造辯論而
    為判決。
二、按建築法第7條、第97條之3第2項及第3項規定：「本法所稱
    雜項工作物，為營業爐．．．招牌廣告、樹立廣告．．．等
    。」、「招牌廣告及樹立廣告之設置，應向直轄市、縣（市
    ）主管建築機關申請審查許可，直轄市、縣（市）主管建築
    機關得委託相關專業團體審查，其審查費用由申請人負擔。
    」、「前二項招牌廣告及樹立廣告之一定規模、申請審查許
    可程序、施工及使用等事項之管理辦法，由中央主管建築機
    關定之。」又同法第95條之3規定：「本法修正施行後，違
    反第97條之3第2項規定，未申請審查許可，擅自設置招牌廣
    告或樹立廣告者，處建築物所有權人、土地所有權人或使用
    人新臺幣4萬元以上20萬元以下罰鍰，並限期改善或補辦手
    續，屆期仍未改善或補辦手續者，得連續處罰。必要時，得
    命其限期自行拆除其招牌廣告或樹立廣告。」又公路法第59
    條第1項規定：「公路主管機關為維護公路路基、行車安全
    及沿途景觀，得會同當地直轄市、縣（市○○○於○路兩側
    勘定範圍，公告禁止或限制公、私有廣告物及其他建築物之
    設置或建築，不受相關土地使用管制法令規定之限制。」又
    公路兩側公私有建築物與廣告物禁建限建辦法第3條第3項及
    第6條分別規定：「高速公路兩側禁止設置樹立廣告之範圍
    ，除左列路段為路權邊界外50公尺以內地區○○○路權邊界
    外200公尺以內地區為限：一、銜接國際機場之高速公路，
    自機場銜接處起3公里內之路段。二、與地方道路銜接之交
    流道路段。三、與省道或縣道立體交會之高速公路路段。四
    、毗鄰工業區○○○○路路段。」、「在禁建範圍內，除依
    公路用地使用規則之規定外，不得建築及設置廣告物。」
三、本件原告未經申請審查許可，擅自於國道高速公路1號164K+
    870北上側路權外約10公尺處（即台中縣神岡鄉○○○段後
    壁厝小段18-336地號土地上）設置T型鐵柱廣告物，經高公
    局中區工程處94年11月10日中工苗字第09400124601號函請
    被告依建築法有關規定辦理，有「臺中縣轄區違反樹立廣告
    查報表」及現場查報照片附訴願卷可稽，自堪認定。查上開
    地址依前述公路兩側公私有建築物與廣告物禁建限建辦法第
    3條第3項及第6條規定，係屬禁止設置廣告物之地區，被告
    乃依建築法第95條之3、第97條之3第2項規定，以94年12月
    28日府工使字第09403122041號處分書處原告4萬元罰鍰，並
    限於20日內自行拆除，屆期仍未自行拆除者連續處罰等情各
    在案，有該處分書附本院卷可查，揆諸首揭法條規定，尚無
    不合。
四、原告雖主張該公司於系爭地點設置之廣告物，於94年7月海
    棠颱風侵襲時業已受損，並經拆除完畢，復於94年8月30日
    讓渡與訴外人蔡俊廷，不應處罰原告云云，並據提出讓渡書
    一紙為證。惟查：
    (一)原告歷次書狀對於渠曾於系爭土地設置T型鐵柱廣告物並
      不爭執，則原告就其主張所設置之廣告物業已拆除等情，
      自應負舉證責任。原告主張同址其所設置之廣告物業於94
      年7月海棠颱風侵襲時受損拆除乙節，並未舉證證明，空
      言主張自難憑信。至原告於訴願時所提出之之廣告物拆除
      照片（見訴願卷第18至24頁）據原告於訴願書狀所陳係94
      年12月21日拆除，且其照片上所載之日期均為同年月20
      日，可見該照片所顯示之拆除日期係在本件94年11月7日
      查獲之後，不能據此認其前開主張為真實，而邀免罰。況
      原告所提之94年8月30日讓渡書載明：「本公司欣典廣告
      有限公司，願把位於地號神岡鄉○○○段後壁厝小段18之
      336號．．．土地上的大型看板讓渡給蔡俊廷先生．．．
      」依其所述顯然94年8月30日書立讓渡書時系爭土地上之
      大型看板仍然存在，是原告所述前後兩歧，顯係卸責之詞
      ，不足採信。
    (二)至原告所謂讓渡廣告物予訴外人蔡俊廷乙節，衡諸下列事
      實，並非可採。甲○○於本院95年度訴字第168號建築法
      一案95年6月15日準備程序筆錄陳稱：「我（應為原告公
      司）與蔡俊廷之間有讓渡書．．．一共讓渡10個廣告看板
      給蔡俊廷，分成兩次讓渡，臺中縣市部分有8支廣告看板
      ，在94年8月30日讓渡給蔡俊廷，臺中市讓渡兩支廣告看
      板，一共65萬元，是廣告看板本身的價值，含土地租賃契
      約，臺中縣的有6支廣告看板，讓渡的金額為195萬，契約
      共有兩個，臺中縣的、臺中市的各一個契約。每一個地號
      有一個看板．．．」、「蔡俊廷是原先的股東，88年時我
      們大約有5、6個人要做高速公路全線從南到北的廣告看板
      ，而蔡俊廷當時因為資金不足還是有別的因素，所以沒有
      加入，但有借給我們300萬的資金，我們有付利息給他，
      而蔡俊廷以那些大約300萬的資金承接我們讓渡給他的臺
      中縣市、苗栗縣共10支的廣告看板．．．」等語，而證人
      蔡俊廷則於同日到庭結證稱：「．．．，當時說要投資廣
      告公司時我有投資，但之後我家庭有一些問題要退股，但
      原告代表人他說已經投資下去，叫我不要退股，大約是88
      、89年的事，金額是300萬，那時候我已經退股了，錢是
      我家的錢，分了很多次以現金交付給原告代表人，退股時
      原告代表人有退一些利息錢給我，93年時他說要分割一些
      廣告看板給我，要讓渡給我，第1次是讓渡苗栗的，這次
      臺中的是去年讓渡的，他說有些廣告看板已經拆掉了。讓
      渡的金額部分，頭份及苗栗各兩支共60幾萬，臺中縣市的
      有6支共195萬，我有去看但沒有點收．．．我是以300萬
      的退股金去抵讓渡的錢，300萬元抵8支廣告物。」等情，
      有該筆錄影本附本院卷可查。依該二人所述，對於讓渡之
      廣告物數目，原告代表人稱10座，蔡俊廷則稱8座，且各
      縣市廣告物之數目，二人所述亦不相符，又蔡俊廷究竟有
      無入股，二人所述亦互有歧異。衡諸經驗法則，如蔡俊廷
      確有受讓原告公司之廣告物，則對於交易之標的、單價等
      ，當不至於有如此大之差異，顯然原告所提之讓渡書係臨
      訟所製作，證人及原告代表人所述均不足採信。原告此部
      分主張委無可採。
五、綜上所述，原告所述各節俱無足採，原處分以原告於高速公
    路兩側禁建範圍內擅自樹立廣告，違反建築法第97條之3第2
    項規定，依同法第95條之3規定，處原告4萬元罰鍰，並限原
    告於20日內自行拆除所樹立之廣告物，經核並無違誤，訴願
    決定予以維持亦無不合，原告訴請撤銷均無理由，應予駁回
    。另「行政處分如有誤寫、誤算或其他類此之顯然錯誤者，
    處分機關得隨時或依申請更正之。前項更正，附記於原處分
    書及其正本，如不能附記者，應製作更正書，以書面通知相
    對人及已知之利害關係人。」行政程序法第101條定有明文
    。本件行政處分書（即被告94年12月28日府工使字第094031
    22041號處分書）雖於「相對位置樁號」欄將「國道一號164
    K+870北上」誤載為「國道一號164K+870南下」，然該處分
    書之「違規事實理由」欄已載明係就台中縣神岡鄉○○○段
    後壁厝小段18-336地號上樹立之廣告物處罰，且被告附送該
    處分書之同文號函文，其主旨欄亦已載明系爭廣告物正確之
    設立地點，上開誤載自屬顯然之錯誤，可由被告依上開規定
    更正，附此敘明。
據上論結，本件原告之訴為無理由，依行政訴訟法第218條、第
195條第1項後段、第98條第3項前段、民事訴訟法第385條第1項
前段、判決如主文。
中    華    民    國    95    年    10    月    17    日
                  第四庭 審判長 法  官  沈應南
                                法  官  許武峰
                                法  官  許金釵
以上正本證明與原本無異。
如不服本判決，應於判決送達後20日內向本院提出上訴書狀，其
未表明上訴理由者，應於提起上訴後20日內向本院提出上訴理由
書（須依對造人數附具繕本）；如於本判決宣示或公告後送達前
提起上訴者，應於判決送達後20日內補提上訴理由書（須附繕本
）。未表明上訴理由者，逕以裁定駁回。
提起上訴應預繳送達用雙掛號郵票390元（34元及5元郵票各10份
)。
中    華    民    國    95    年    10    月    17    日
                                書記官  許騰云


司法院資訊處製作；財團法人民間司法改革基金會備份。
